【裁判字號】    97,訴,2190
【裁判日期】    980828
【裁判案由】    違反藥事法
【裁判全文】
臺灣臺北地方法院刑事判決            97年度訴字第2190號
公  訴  人  台灣台北地方法院檢察署檢察官
被      告  丙○○
選任辯護人  呂佩芳律師
            高奕驤律師
            林小燕律師
上列被告因違反藥事法案件，經檢察官提起公訴（97年度偵字第
17446 號），本院判決如下：
    主  文
丙○○因過失輸入禁藥，科罰金新台幣貳拾伍萬元，如易服勞役
，以新台幣壹仟元折算壹日，扣案如附表二所示之藥品均沒收；
又因過失販賣禁藥，科罰金新台幣貳拾萬元，如易服勞役，以新
台幣壹仟元折算壹日，扣案如附表二所示之藥品均沒收。應執行
罰金新台幣參拾伍萬元，如易服勞役，以新台幣壹仟元折算壹日
，扣案如附表二所示之藥品均沒收。
    事  實
一、丙○○係海克利斯國際有限公司（設台北市○○區○○路 1
    段68號8 樓，下稱海克利斯公司，原名尚岳貿易有限公司，
    於民國97年4 月17日更名）之負責人，其有意輸入、販賣藥
    品時，應注意藥品之來源是否合法、有無含有禁藥成分，能
    注意竟疏未注意，對姓名年籍不詳、自稱「Allen Wang」之
    成年男子（下稱Allen Wang）所販賣如附表一所示之藥品成
    分未加查證，而上開藥品含有育亨賓鹽酸鹽（Yohimbine）
    ，育亨賓鹽酸鹽係經內政部41年8 月5 日（41）年皓內衛字
    第16860 號明令公告禁止使用、販售，依法不得輸入、販賣
    ，竟意圖營利而基於輸入、販賣之犯意，於95年3 月起，由
    Allen Wang架設肌肉元素網站（http://www.muscle-factor
    .com），並在該網站上公開販售上開藥品，而消費者則透過
    上開網站下單訂購，由丙○○登入電子郵件信箱musclefact
    or@gmail.com（起訴書誤載為musclfactor@ gmail.com），
    統計消費者之訂單後，再透過Allen Wang向該等藥品之製造
    商Netrition Inc.、Muscletech、San 等公司訂貨，復由該
    公司自美國直接寄貨予丙○○，丙○○再委由快遞公司依消
    費者訂單上所載地址送貨，丙○○每瓶可賺取新台幣200 元
    ，上開產品共計售出447 瓶。嗣經消費者檢舉，由法務部調
    查局人員於97年7 月15日搜索查獲，並扣得如附表二所示尚
    未售出之藥品。
二、案經法務部調查局台北縣調查站報告台灣台北地方法院檢察
    署檢察官偵查起訴。
    理  由
一、上開事實，業據被告丙○○坦承不諱，核與證人即海克利斯
    公司員工甲○○、乙○○證述情節相符，復有肌肉元素網站
    網頁列印畫面附卷可參，並有調查局人員搜索海克利斯公司
    查獲之宅配紀錄、出貨記錄、網站與廣告登記資料、貨品清
    單清冊、貨品進出關資料、進口商品明細、進銷資料、海克
    莉斯公司名片、貨品成分資料、網路訂單資料、銷貨週報表
    、報關資料、筆記本、發票及如附表二之藥品扣案可憑。又
    育亨賓鹽酸鹽係經內政部41年8 月5 日（41）年皓內衛字第
    16860 號明令公告禁止使用、販售之禁藥，有台北縣政府衛
    生局97年4 月11日北衛藥字第0970035824號函所附之歷年公
    告禁止使用、販售之禁藥明細表、行政院衛生署97年6 月 6
    日衛署藥字第0970026706號函在卷可參，附表一之藥品經檢
    驗均檢出育亨賓鹽酸鹽成分，亦有行政院衛生署藥物食品檢
    驗局97年5 月16日藥檢參字第0970007066號、97年8 月22日
    藥檢參字第0970013554號檢驗報告書附卷可憑。按凡申請為
    藥商者，應申請直轄市或縣（市）衛生主管機關核准登記，
    繳納執照費，領得許可執照後，方准營業；其登記事項如有
    變更時，應辦理變更登記；又製造、輸入藥品，應將其成分
    、規格、性能、製法之要旨，檢驗規格與方法及有關資料或
    證件，連同原文和中文標籤、原文和中文仿單及樣品，並繳
    納費用，申請中央衛生主管機關查驗登記，經核准發給藥品
    許可證後，始得製造或輸入，藥事法第27條第1 項、第39條
    第1 項定有明文。被告並未向主管機關申請為藥商，自不得
    買賣藥品，復未向將前開藥品向中央衛生主管機關申請查驗
    登記，是被告辯稱不知前開藥品內之育亨賓鹽酸鹽係中央衛
    生主管機關公告之禁藥，其有過失甚明。本件事證明確，被
    告犯行洵堪認定。
二、查藥事法第82條、第83條於95年5 月30日修正公布，於95年
    7 月1 日施行，該次修正係將上開條文原第2 項常業犯刪除
    ，原條文第4 項均改列為新法第3 項，內容並無變更，僅係
    法條項次之變更，而無新舊法比較之問題。核被告所為，係
    犯藥事法第82條第3 項之因過失輸入禁藥罪，及同法第83條
    第3 項之因過失販賣禁藥罪。起訴意旨認被告所為係犯藥事
    法第82條第1 項之故意輸入禁藥罪及同法第83條第1 項之故
    意販賣禁藥罪，惟查，被告堅詞否認明知上開藥品內含有禁
    藥育亨賓鹽酸鹽仍輸入、販賣，辯稱：肌肉元素網站並非伊
    所維護等語。而經本院依職權調查被告使用之電腦，該電腦
    瀏覽器並無任何登入上開肌肉元素網站之紀錄，而經使用電
    腦資安鑑識軟體調查該電腦瀏覽記錄之時間，發現該電腦紀
    錄之時間無西元2009年之前紀錄，此有內政部警政署刑事警
    察局98年3 月19日刑偵九（2） 字第0980033905號函暨搜索
    票執行及勘查紀錄在卷可憑，是並無證據足認被告確有登入
    上開肌肉元素網站，並以版主身分回覆網友詢問「日本於 6
    月11日發布LIPO6 之產品經檢出含『Yohimbine 』西藥成分
    ；『Yohimbine 』為衛生署公告禁用之成分」等疑問之人。
    卷內復查無其他證據可認被告明知育亨賓鹽酸鹽為衛生署公
    告禁用之禁藥仍輸入、販賣含有該禁藥之藥品，是應論以藥
    事法第82條第3 項之因過失輸入禁藥罪，及同法第83條第3
    項之因過失販賣禁藥罪，起訴法條容有未洽，爰變更起訴法
    條。
三、按刑事法若干犯罪行為態樣，本質上原具有反覆、延續實行
    之特徵，倘依社會通念，於客觀上認為符合一個反覆、延續
    性之行為觀念者，於刑法評價上，即應僅成立一罪。學理上
    所稱「集合犯」之職業性、營業性、收集性或成癮性等具有
    重複特質之犯罪均屬之。從而集合犯之成立，除行為人主觀
    上須出於一個決意外，該自然意義之複數行為，在時、空上
    並應有反覆實行之密切關係，依社會通念，客觀上認為以包
    括之一罪評價較為合理者，始與立法之意旨相符。被告輸入
    、販賣如附表一所示之藥品，係基於同一營利之目的，其反
    覆輸入、販賣之行為，以包括之一罪評價較為合理，均應論
    以一罪。其所犯上開二罪，犯意各別，行為互殊，應分論併
    罰。爰審酌被告犯罪之時間非短，輸入、販賣之藥品數量不
    少，惟坦承犯行，並無不良素行等一切情狀，分別量處如主
    文所示之刑，暨定應執行之刑，並諭知易服勞役之折算標準
    。扣案如附表二所示之禁藥，係供犯罪之用，為被告所有，
    業據被告坦承在卷，爰依刑法第38條第1 項第2 款諭知沒收
    。
據上論斷，依刑事訴訟法第299 條第1 項前段、第300 條，藥事
法第82條第3 項、第83條第3 項，刑法第42條第3 項、第51條第
7 款、第38條第1 項第2 款，判決如主文。
本案經檢察官楊冀華到庭執行職務
中    華    民    國    98    年    8     月    28    日
                  刑事第七庭  審判長法官  高偉文
                              法      官  孫萍萍
                              法      官  林欣苑
上正本證明與原本無異。
如不服本判決應於收受送達後10日內向本院提出上訴書狀，並應
敘述具體理由；其未敘述上訴理由者，應於上訴期間屆滿後20日
內向本院補提理由書（均須按他造當事人之人數附繕本）「切勿
逕送上級法院」。
                              書  記  官  劉英芬
中    華    民    國    98    年    8     月    28    日
附錄所犯法條
藥事法第82條
製造或輸入偽藥或禁藥者，處10年以下有期徒刑，得併科新臺幣
1 千萬元以下罰金。
犯前項之罪，因而致人於死者，處無期徒刑或10年以上有期徒刑
，致重傷者，處7 年以上有期徒刑。
因過失犯第1 項之罪者，處3 年以下有期徒刑、拘役或科新臺幣
50萬元以下罰金。
第 1 項之未遂犯罰之。
藥事法第83條
明知為偽藥或禁藥，而販賣、供應、調劑、運送、寄藏、牙保、
轉讓或意圖販賣而陳列者，處7 年以下有期徒刑，得併科新臺幣
5 百萬元以下罰金。
犯前項之罪，因而致人於死者，處7 年以上有期徒刑，致重傷者
，處3 年以上12年以下有期徒刑。
因過失犯第1 項之罪者，處2 年以下有期徒刑、拘役或科新臺幣
30萬元以下罰金。
第 1 項之未遂犯罰之。
附表一：
1.Nutrex Research Lipo 6液態膠囊。
2.Nutrex Research Lipo 6X二代液態粉末複合式雙效膠囊。
3.Muscletech Hydroxycut Harcore肌肉科技液態燃脂劑。
4.Jetfuel噴引擎液態燃脂劑。
5.SAN Tight高強效塑身燃脂劑。
附表二：
┌──┬────────────┬────────────┐
│編號│禁藥名稱                │數量                    │
├──┼────────────┼────────────┤
│1   │SAN Tight高強效塑身燃脂 │2盒                     │
│    │劑                      │                        │
├──┼────────────┼────────────┤
│2   │Nutrex Research Lipo 6液│10瓶（120顆裝）         │
│    │態膠囊                  │                        │
├──┼────────────┼────────────┤
│3   │Jetfuel噴引擎液態燃脂劑 │4瓶（120顆裝）          │
├──┼────────────┼────────────┤
│4   │Muscletech Hydroxycut   │1瓶（120顆裝）          │
│    │Harcore肌肉科技液態燃脂 │                        │
│    │劑                      │                        │
├──┼────────────┼────────────┤
│5   │Muscletech Hydroxycut   │4瓶（210顆裝）          │
│    │Harcore肌肉科技液態燃脂 │                        │
│    │劑                      │                        │
├──┼────────────┼────────────┤
│6   │Nutrex Research Lipo 6液│7瓶（240顆裝）          │
│    │態膠囊                  │                        │
└──┴────────────┴────────────┘


司法院資訊處製作；財團法人民間司法改革基金會備份。
